【裁判字號】    90,交聲,78
【裁判日期】    901203
【裁判案由】    違反道路交通管理處罰條例聲明異議
【裁判全文】
臺灣臺北地方法院交通事件裁定                      九十年度交聲字第七十八號
    異議人即
    受處分人  甲○○
右列受處分人因違反道路交通管理處罰條例案件，對於臺北市交通事件裁決所中華民
國九十年一月三日所為之二件處分( 原處分案號：北市裁三字第車裁22-ABV662973號
、駕裁22-ABV662974號 )聲明異議，本院裁定如左：
        主      文
異議駁回。
        理      由
一、「道路交通管理處罰條例」第三條第八款及「道路交通安全規則」第二條第一項
    第一款，均明文規定該等有關道路交通管理法規所稱之「汽車」包含「機器腳踏
    車」。「道路交通安全規則」第九十條前段規定「汽( 機 )車駕駛人駕駛汽( 機
     )車，均應遵守道路交通標誌、標線、號誌之指示」。又「道路交通標誌標線號
    誌設置規則」第二百零六條第五款第一目規定「圓形紅燈」之行車管制號誌係表
    示禁止車輛通行，不得超越停止線或進入路口。如汽( 機 )車駕駛人，駕車行經
    有燈光號誌管制之交岔路口闖紅燈者，處新臺幣一千八百元以上三千六百元以下
    ( 即銀元六百元以上一千二百元以下 )罰鍰並記違規點數三點，修正前「道路交
    通管理處罰條例」第五十三條及第六十三條第一項第三款定有處罰明文( 按「道
    路交通管理處罰條例」第五十三條規定雖於九十年一月十七日經總統令修正公布
    提高罰鍰金額為新臺幣一千八百元以上五千四百元以下，並刪除有關銀元罰鍰之
    處罰規定，自同年六月一日起施行，惟因交通違規裁罰案件之性質，係道路交通
    主管機關本於職權就個別交通違規行為所為裁罰之決定而對外直接發生法律效果
    之單方行政行為，按實體從舊程序從新原則，本件仍應適用行為時即修正前之「
    道路交通管理處罰條例」第五十三條規定，行政法院五十六年度判字第八十一號
    判例參照 )。又汽( 機 )車駕駛人，駕駛汽( 機 )車有違反「道路交通管理處罰
    條例」之行為，經交通勤務警察或依法令執行交通稽查任務人員制止時，不聽制
    止或拒絕停車接受稽查而逃逸者，除按各該條所規定之罰鍰處罰外，應依該條例
    第六十三條第一項第一款規定並記違規點數一點，同條例第六十條第一項亦有明
    文規定。
二、本件受處分人即異議人甲○○於八十九年十月廿一日下午一時五十一分許，駕駛
    一輛車牌AGA-500 號重型機器腳踏車，沿臺北市○○區○○路一段由西往東方向
    行駛，途經設有行車管制號誌之木柵路一段、辛亥路交岔路口，明知其面對表示
    禁止通行及不得超越停止線或進入路口之「圓形紅燈」行車管制號誌，竟駕車闖
    紅燈超越停止線臨時停車，適為在該交岔路口西北角號誌燈箱前( 即木柵路一段
    二三三號「萊爾富商店」前執行交通整理勤務之臺北市政府警察局交通警察大隊
    文山一分隊員警陳昌扶發覺而徒步上前攔停制止，並鳴笛比手勢示意其在路口「
    7-11商店」轉角處路邊停車受檢，詎料受處分人竟拒絕停車接受稽查而駕車闖紅
    燈右轉辛亥路逃逸。陳昌扶警員以其有違反「道路交通管理處罰條例」第五十三
    條( 紅燈右轉 )、第六十條第二項第一款( 不服稽查取締逃逸 )及第三款( 紅燈
    越線臨停 )規定之行為，因當場不能攔截掣單舉發，乃記下車牌號碼核對無誤後
    掣單( 北市警交大字第ABV662973 號及ABV662974 號 )指定應到案日期( 八十九
    年十二月二日 )逕行舉發。嗣因受處分人依規定到案提出申訴，原處分機關請舉
    發單位調查結果，仍認受處分人確有前揭二項違規行為，原處分機關乃於九十年
    一月三日依行為時「道路交通管理處罰條例」第五十三條、第六十條第一項及第
    二項第三款、第六十三條第一項第一款及第三款等規定，合計裁處新臺幣二千七
    百元罰鍰並記違規點數五點( 「紅燈右轉」部分裁罰新臺幣一千八百元罰鍰並記
    違規點數三點，「紅燈越線臨停」部分裁罰新臺幣九百元並記違規點數一點；「
    不緊靠路邊接受稽查」部分則並記違規點數一點 )之處分。
三、訊據受處分人固就其駕駛車牌AGA-500 號重型機器腳踏車於前揭時地為警攔停卻
    逕自駕車離去之事實供承不諱，惟矢口否認有違反「道路交通管理處罰條例」規
    定之行為，辯稱略以其並未紅燈越線停車，當時木柵路一段東向行駛之車流量很
    大，是交警( 陳昌扶警員 )口頭命其右轉辛亥路七段行駛，其本來不確定交警在
    指揮他右轉行駛，因交警又講了很多次，其才駕車右轉辛亥路行駛云云。經查：
    右揭事實，業據證人( 舉發員警 )陳昌扶於本院實地勘驗現場時，到場就受處分
    人駕車違規情形具結證述綦詳，並拍攝現場路況相片六張，載明筆錄在卷可稽。
    按證人陳昌扶為原處分機關認定受處分人有前開違規行為之原證人，其於本院勘
    驗現場時到場，並在本院法官面前以言詞供述本件訴訟上之待證事實( 即受處分
    人有前開違規事實 )，本院由其上開供述已得有受處分人確有上開違規行為之心
    證，且於本件卷存證據資料內並無任何積極證據足以證明證人陳昌扶上開供述係
    屬虛偽，亦無有足以令人顯信其供述為不可採之品性證據或前科證據存在，本院
    自不得僅以證人陳昌扶為本件開單告發受處分人之員警而全盤抹煞其在訴訟上所
    具有之原證人資格。況查交通警察掣單舉發違反道路交通管理處罰條例所列之違
    規事實，本質上為行政處分，係公務員基於職務上之權力，依法就特定之具體事
    件所為之具公法上效果之單方面行政行為，基於公務員為公法上行為具有公信力
    之原則，該行政行為當可被推定為真正，其據以依法處分之事實認定亦為正確無
    誤，從而本件受處分人空言否認，無非係卸責之詞，不足採信。本件受處分人駕
    車「紅燈越線臨停」、「拒絕停車接受稽查而逃逸」及「闖紅燈」等三項違規事
    證均洵堪認定屬實。從而原處分機關依行為時「道路交通管理處罰條例」第五十
    三條、第六十條第一項及第二項第三款、第六十三條第一項第一款及第三款等規
    定，合計裁處新臺幣二千七百元罰鍰，並記違規點數五點之處分，核無不當。本
    件聲明異議為無理由，應予駁回。
據上論結，依道路交通案件處理辦法第十九條，裁定如主文。
中      華      民      國     九    十     年    十二    月     三     日
                          臺灣臺北地方法院交通法庭
                                          法  官    鍾  華
右正本證明與原本無異。
如不服本裁定，應於裁定送達後五日內向本院提出抗告狀。
                                          書記官    劉芸珊
中      華      民      國     九    十     年    十二    月 四     日


司法院資訊處製作；財團法人民間司法改革基金會備份。
